臺灣臺北地方法院刑事判決　　　　　　　 94年度易字第159號
公　訴　人　臺灣臺北地方法院檢察署檢察官
被　　　告　寅○○
　　　　　　庚○○
上列被告等因竊盜案件，經檢察官提起公訴（93年度偵字第
21459號、93年度偵字第21892號），本院判決如下：
    主  文
寅○○共同連續攜帶兇器毀壞門扇竊盜，累犯，處有期徒刑壹年
肆月，扣案之扳手貳支、老虎鉗壹支及剪刀壹支均沒收。
庚○○共同連續攜帶兇器毀壞門扇竊盜，累犯，處有期徒刑捌月
，扣案之扳手壹支及老虎鉗壹支均沒收。
    事  實
一、寅○○曾有多次前案紀錄，先於民國86年3月14日因違反電
    信法及槍砲彈藥刀械管制條例案件，經本院以86年度訴字第
    262號各處有期徒刑4月，應執行有期徒刑7月，同年6月10日
    經臺灣高等法院，以86年度上訴字第1743號判決上訴駁回確
    定；再因違反麻醉藥品管理條例案件，於86年12月30日經臺
    灣高等法院以86年度上易字第2939號判處有期徒刑1年2月，
    86年12月30日確定；復於87年7月7日，因違反藥事法案件，
    經臺灣高等法院以87年度上訴字第1553號判處有期徒刑6月
    ，87年9月25日經最高法院以87年台上字第3257號判決上訴
    駁回確定；又於87年1月19日，因違反槍砲彈藥刀械管制條
    例案件，經本院以86年度易緝字第544號判處有期徒刑4月，
    如易科罰金以300元折算1日，並於刑之執行完畢或赦免後，
    令入勞動場所，強制工作3年，87年7月7日經臺灣高等法院
    以87年度上易字第1382號判決上訴駁回，同年10月8日經最
    高法院以87年度台上字第3389號判決上訴駁回確定；以上各
    案嗣經臺灣高等法院於87年11月30日，以87年度聲字第1815
    號裁定應執行有期徒刑2年4月。另因偽造文書案件，於87年
    10月13日，經臺灣板橋地方法院以87年度訴字第395號判處
    有期徒刑8月，同年11月16日，並與前述案件接續執行至88
    年3月18日假釋出監，89年12月2日縮刑期滿執行完畢。庚○○前曾犯麻醉藥品管理條例等案件，最近一次因偽造文書案
    件，經本院於89年7月31日，以88年度訴字第1617號判處有
    期徒刑4月確定，90年4月4日因刑法第41條修正易科罰金執
    行完畢。詎寅○○基於意圖為自己不法所有之概括犯意，先
    與丁○○（另因常業竊盜案件，經本院以94年簡上字第2號
    判處有期徒刑3年）共同連續於如附表一編號1至編號5所示
    之時、地，先後竊取壬○○、甲○○、丙○○、子○○、癸○等人所有之物得手（分工方式及所得財物均如附表一編號
    1至編號5所示），並由丁○○持往臺北縣三重市重新橋下等
    處出售，所得款項則朋分花用殆盡。嗣於93年10月16日間，
    寅○○因左大腿骨折受傷後，仍承前之概括犯意，與其妻庚○○共同基於意圖為自己不法所有之犯意聯絡，連續於如附
    表一編號6至編號8所示之時、地，先後竊取王佩玲、臺北市
    立師範學院（下稱北市師）、丑○○、己○○等人所有或管
    領之財物得手（分工方式及所得財物均如附表一編號6至編
    號8所示），再由寅○○將竊得之物品持往臺北縣三重市重
    新橋下等處出售，換取現金花用完畢。寅○○並基於同前不
    法所有之概括犯意，單獨一人於93年12月2日上午，侵入國
    立臺灣師範大學（下稱臺師大），竊取由辛○○管領使用之
    聯強牌電腦液晶螢幕一台得手（行竊方式詳如附表一編號9
    所示），並將所竊得之物品持往臺北縣三重市重新橋下出售
    ，換取現金花用完畢。嗣於93年12月4日凌晨4時許，寅○○
    及庚○○二人再度前往北市師，在該校創思中心一樓辦公室
    外，因行跡可疑，經在場埋伏之台北市政府警察局中正一分
    局介壽路派出所員警乙○○察覺有異，而欲上前盤查，寅○○及庚○○二人見狀遂分頭逃逸。其中庚○○於躲入廁所後
    ，仍為追蹤在後之警員乙○○當場查獲，並在創思中心一樓
    走廊通往地下室之樓梯間，扣得寅○○所有，遺留於現場，
    供其前竊盜所用之扳手及老虎鉗各一支，嗣並循線通知寅○○到案說明；另丁○○部分，亦因另案通緝，經警於93年12
    月16日在臺北縣永和市○○街218巷5弄6號3樓查獲，並扣得
    丁○○所有，供其與寅○○竊盜所用之板手及剪刀各一支，
    因而循線查獲前情。
二、案經臺北市政府警察局中正一分局報請及北市師、臺師大暨
    王佩玲、己○○、丑○○、辛○○訴由臺灣臺北地方法院檢
    察署檢察官偵查起訴。
    理  由
一、訊據被告寅○○於本院審理時，雖供承於附表一編號1至編
    號5所示時、地，與丁○○共同竊取各該物品得手，附表一
    編號9所示時、地，單獨竊取液晶螢幕1台得手；並坦承於附
    表一編號6至編號8所示時、地，由其配偶即被告庚○○以腳
    踏車載往北市師竊取各該液晶螢幕得手。惟矢口否認與被告
    庚○○間有何犯意聯絡，並否認於附表一編號8所示之竊盜
    行為中，竊得液晶螢幕以外之卡西歐PDA、快譯通電子辭典
    各一台及智力測驗工具箱等物；辯稱被告庚○○僅單純應其
    要求，將其載往北市師，並未參與行竊，亦非負責把風，且
    其行竊時，只偷液晶螢幕，未及其他物品云云。訊據被告庚○○於本院審理時，亦否認參與行竊，辯稱只是在旁等候，
    並未協助把風云云。
二、經查，本件附表一編號1至編號5及編號9所示之犯罪事實，
    業經被告寅○○於警詢、偵查及本院審理時坦承不諱（見臺
    灣臺北地方法院檢察署93年偵字第21459號卷第8頁、第81頁
    至第84頁、第115頁、第141頁、第142頁、第145頁至第149
    頁，本院卷第26頁、第62頁）；並據證人丁○○於偵查及本
    院審理時證述明確（見臺灣臺北地方法院檢察署93年偵字第
    21459號卷第141頁，本院卷第69頁至第71頁）。核與被害人
    壬○○、甲○○、丙○○、子○○及癸○等人於警詢中之指
    述，及被害人辛○○偵查中之指證情節相符（見臺灣臺北地
    方法院檢察署93年偵字第21892號卷一第44頁、第64頁、第8
    7頁、第49頁、第74頁、第77頁，臺灣臺北地方法院檢察署9
    3年偵字第21459號卷第110頁）；並有共犯丁○○所有，供
    竊盜所用之扳手及剪刀各一支，暨被告寅○○所有，供竊盜
    所用之扳手及老虎鉗各一支扣案可資佐證。足認被告寅○○
    此部分出於任意性之自白與事實相符，該部分犯行堪以認定
    。
三、次查，被告寅○○、庚○○二人於附表一編號6至編號8所示
    時、地，共同行竊，並由被告寅○○負責搜尋、竊取財物，
    被告庚○○負責在旁把風等情，業據被告寅○○於警詢時供
    稱：「... 我都負責找地點竊取電腦液晶螢幕跟破壞門鎖，
    而我太太（即被告庚○○）都在一旁等候幫我注意有沒有人
    發現。」（見臺灣臺北地方法院檢察署93年度偵字第21459
    號卷第7頁背面），暨被告庚○○警詢時自白：「... 我先
    生（即被告寅○○）負責破壞門鎖行竊，我都是在外面等候
    並注意有沒有人發現，如有人我們就會逃離現場。」（見同
    前偵查卷第11頁背面）等語綦詳。核與證人即查獲警員乙○○證稱：「我約在當日（93年12月4日）凌晨4點40分左右，
    我在操場聽到勤樸樓有異響，我就前往查看，看到一男一女
    在樓梯間，男的（指被告寅○○，以下同）好像在觀察窗戶
    的情形，女的（指被告庚○○）在靠近操場邊的圍牆旁觀望
    ，我要上前盤查時，他們二人就分頭跑掉... 」、「（被告
    庚○○如何觀望？）她在看操場的動靜，她發現我之後就趕
    快回頭跟男的講話，然後兩個人就開始逃跑。」（見本院卷
    第121頁至第122頁）等查獲時之情形相符。參以被告庚○○
    自承與被告寅○○結婚7、8年，從不知被告寅○○有認識北
    市師之人（見本院卷第60頁），卻仍多次以腳踏車搭載攜帶
    扳手等器物之被告寅○○前往北市師，並在外等候取出電腦
    螢幕等物，亦與常情有違，渠等所辯被告庚○○不知行竊，
    亦未協助把風云云，顯不足採。被告二人於警詢時所為前開
    分工之自白，核與事證相符，被告庚○○於附表一編號6至
    編號8之竊盜行為中，負責載送被告寅○○前往行竊地點，
    並為其把風等情，堪予認定。至於公訴人雖認附表一編號7
    之犯罪時間為93年11月27日下午，編號8之犯罪時間則為同
    日上午部分；然核證人即告訴人丑○○指證其於93年11月27
    日（星期六）中午1時許，接到同事王佩玲電話，告知其研
    究室門被打開，待同年月29日（星期一）上午10時前往查看
    時，即發現失竊二台液晶螢幕等語綦詳（見臺灣臺北地方法
    院檢察署93年度偵字第21459號偵查卷第110頁）；至於證人
    己○○則證稱在93年11月29日上午始知研究室遭人入內行竊
    等情（詳見後述）。足認丑○○之失竊時間在93年11月27日
    中午1時之前；己○○之失竊時間，則在同年月29日前。參
    以被告寅○○於本院審理時供稱其於93年11月27日，分別於
    上午10、11時間及下午2、3時間各前往北市師行竊共二次得
    手，但不記得各次確實之竊盜所得等語（見本院卷第121頁
    ），因認附表一編號7之犯罪時間應為同日上午，編號8之犯
    罪時間則為同日下午；公訴人認附表一編號7、8之竊盜時間
    ，各為同日下午及上午，應屬誤認，附此敘明。
四、又查，證人即北市師助理教授己○○係於93年11月26日（星
    期五）下班後離開研究室，至同年月29日（星期一）上午返
    回研究室時，先發現液晶螢幕失竊，其後即陸續發現原置於
    抽屜中，平日經常使用之卡西歐PDA及快譯通電子字典各1台
    ，及桌旁地上之智力測驗工具箱均遭取走，經與警衛室聯絡
    後，得知前開工具箱於假日（即當週之星期六、日）中，經
    人棄置於警衛室門口，因而尋回等情，業據其證述綦詳（見
    本院卷第123、124頁），核與證人即北市師駐衛警小隊長戊○○證述值班隊員發覺工具箱之情形相符（見同前卷第125
    頁），足證前開物品均係93年11月27、28日間失竊，適與被
    告自白之行竊時間（93年11月27日）相符。參以該研究室當
    時並無他人進入使用，亦據證人己○○結證在卷（見同前卷
    第124頁），因認各該物品應屬同時失竊無誤。至於前述工
    具箱部分，既經攜離研究室，顯已置於行竊者之管領中，而
    遭竊取得手，此不因被告是否發現不具交易價值，致決意丟
    棄而有不同。被告寅○○辯稱當次僅竊得液晶螢幕，未取走
    其他物品云云，尚難採信。因認本件被告等如附表一所示竊
    盜行為，事證明確，渠等犯行洵堪認定。
五、按刑法第321條第1項第3款所謂「兇器」，其種類並無限制
    ，凡客觀上足對人之生命、身體、安全構成威脅，具有危險
    性之兇器均屬之，且祇須行竊時攜帶此種具有危險性之兇器
    為已足，並不以攜帶之初有行兇之意圖為必要（最高法院79
    年台上字第5253號判例參照）。本件被告等行竊時所攜帶之
    扳手、剪刀及老虎鉗等器具，均為金屬材質，或具有尖銳之
    前端（如剪刀）、或具有相當之重量（如扳手、老虎鉗），
    此有各該器具扣案可證，其客觀上均足以對人之生命、身體
    、安全構成威脅，而為兇器；被告寅○○辯稱其攜帶扳手等
    物，係作為工具而非兇器使用云云，縱屬實在，亦無礙前開
    剪刀、扳手及老虎鉗等，客觀上具有危險性，而為刑法第32
    1條第1項第3款所謂「兇器」之認定。又「門鎖」雖為安全
    被告所破壞者俱為門上之喇叭鎖，此有現場照片等件附卷可
    憑，自為門扇之一部分，是被告寅○○自行破壞或由共犯丁○○破壞門鎖（詳如附表一所示）之行為，均屬毀壞門扇而
    非安全設備。是核被告寅○○如附表一編號1至編號3、編號
    5所為係犯刑法第320條第1項之竊盜罪（侵入建築物部分均
    未據告訴）；附表一編號4、編號9及其與被告庚○○如附表
    一編號6至編號8攜帶兇器破壞喇叭鎖進入竊盜部分，所為係
    犯刑法第321條第1項第2、3款之攜帶兇器毀壞門扇竊盜罪，
    其中附表一編號6至編號9所示日間侵入建築物竊盜部分，業
    據北市師、臺師大及各該被害人於偵查中提出告訴，是其侵
    入他人建築物部分，另成立刑法第306條第1項之侵入他人建
    築物罪。至於被告破壞附屬於門上之喇叭鎖部分，因屬各該
    竊盜犯行之加重條件，故不另論以毀損罪，公訴人認被告等
    另涉有刑法第354條之毀損罪，亦有誤會；又本件被告二人
    及證人丁○○所供承之竊盜犯行，均屬日間所為，此外，並
    無證據證明被告等有在夜間侵入他人住宅竊盜之行為，公訴
    人認被告等涉有刑法第321條第1項第1款之罪，亦有未合，
    併此敘明。被告寅○○與證人丁○○就附表一編號1至編號5
    之竊盜犯行，暨本件被告二人就附表一編號6至編號8之竊盜
    犯行，互有犯意聯絡及行為分擔，均為共同正犯。被告二人
    各自參與之多次竊盜（加重竊盜）及侵入他人建築物犯行（
    詳如附表一所示），各係時間緊接，且構成要件相同，顯係
    分別基於概括犯意反覆為之，應依連續犯之規定各論以一攜
    帶兇器毀壞門扇竊盜暨侵入他人建築物罪，並均依法加重其
    刑。又彼等所涉前述侵入他人建築物部分，核與各該日間攜
    帶兇器毀壞門扇竊盜罪犯行，具有方法目的之牽連犯一罪關
    係，應從一重之攜帶兇器毀壞門扇竊盜罪處斷。又查，被告
    寅○○曾有多次前案紀錄，先於86年3月14日因違反電信法
    及槍砲彈藥刀械管制條例案件，經本院以86年度訴字第262
    號各處有期徒刑4月，應執行有期徒刑7月，同年6月10日經
    臺灣高等法院，以86年度上訴字第1743號判決上訴駁回確定
    ；再因違反麻醉藥品管理條例案件，於86年12月30日經灣高
    等法院以86年度上易字第2939號判處有期徒刑1年2月，86年
    12月30日確定；復於87年7月7日，因違反藥事法案件，經臺
    灣高等法院以87年度上訴字第1553號判處有期徒刑6月，87
    年9月25日經最高法院以87年台上字第3257號判決上訴駁回
    確定；又於87年1月19日，因違反槍砲彈藥刀械管制條例案
    件，經本院以86年度易緝字第544號判處有期徒刑4月，如易
    科罰金以300元折算1日，並於刑之執行完畢或赦免後，令入
    勞動場所，強制工作3年，87年7月7日經臺灣高等法院以87
    年度上易字第1382號判決上訴駁回，同年10月8日經最高法
    院以87年度台上字第3389號判決上訴駁回確定；以上各案嗣
    經臺灣高等法院於87年11月30日，以87年度聲字第1815號裁
    定應執行有期徒刑2年4月。另因偽造文書案件，於87年10月
    13日，經臺灣板橋地方法院以87年度訴字第395號判處有期
    徒刑8月，同年11月16日，並與前述案件接續執行至88年3月
    18日假釋出監，89年12月2日縮刑期滿執行完畢。被告庚○○前曾犯麻醉藥品管理條例等案件，最近一次因偽造文書案
    件，經本院於89年7月31日，以88年度訴字第1617號判處有
    期徒刑4月確定，90年4月4日因刑法第41條修正易科罰金執
    行完畢，有被告二人之臺灣高等法院被告前案紀錄各1件在
    卷可考，渠等於前案執行完畢後五年內，再犯本件有期徒刑
    以上之罪，均成立累犯，各應加重其刑，並與前開加重事由
    遞加之。爰審酌被告二人犯罪之動機、目的、次數及所得財
    物價值、所生危害、犯後態度，暨渠等為低收入戶，尚有二
    幼子待扶養，亦有被告所提之臺北市低收入戶卡影本在卷可
    稽（見本院卷第135頁）等一切情狀，分別量處如主文所示
    之刑。扣案如附表一編號4所示之丁○○所有之扳手及剪刀
    各一支，係供丁○○所有，供與被告寅○○共同行竊所用之
    物；附表一編號6至9所示之扳手及老虎鉗各1支，係被告寅
    ○○所有，供其與被告庚○○共同行竊所用之物，業據彼等
    均供明在卷，均依刑法第38條第1項第2款規定沒收。至於公
    訴人雖認被告寅○○有犯罪習慣，聲請諭知強制工作之處分
    等語，惟本院審酌被告寅○○前案多為毒品及槍砲彈藥刀械
    管制條例案件，而無涉及竊盜犯或贓物犯之案件，其於本件
    所犯之竊盜次數等情形，亦難遽認有何犯罪習慣或以犯竊盜
    罪或贓物罪為常業之情形，是與竊盜犯贓物犯保安處分條例
    第3條令入勞動場所強制工作之規定不符，認無宣告保安處
    分之必要，附此敘明。
六、又被告寅○○與丁○○如附表一編號1至編號5所示，侵入他
    人建築物部分，未據各該場所管領權人或其代表人提出告訴
    ，公訴人泛指被告寅○○涉有刑法第306條之罪，容有未洽
    ，然此未經告訴部分與前述論罪科刑部分亦具有裁判上一罪
    關係，故不另諭知公訴不受理。
七、公訴意旨另以：被告寅○○基於意圖為自己不法所有之概括
    犯意，共同與丁○○連續於如附表二編號1至編號4所示之時
    、地及方法行竊財物。並共同與庚○○意圖為自己不法所有
    ，於93年12月4日凌晨4時許，由庚○○負責把風，寅○○破
    壞北市師創思中心一樓辦公室門鎖欲入內行竊之際，為警查
    獲，亦涉有竊盜罪嫌等語。經查：
    (1)訊據被告寅○○於本院審理時，否認參與附表二編號1至編
      號4所示之竊盜犯行，辯稱伊自93年10月16日起即因大腿骨
      折受傷，未再替丁○○擔任行竊時之把風工作等語，並提
      出診斷證明書一紙附卷可稽；核與證人丁○○於本院審理
      時證述之情節相符（見本院卷第67頁）。此外，亦無其他
      積極證據足認被告寅○○參與此部分犯行，自不能證明被
      告寅○○此部分之犯罪。
    (2)被告寅○○、庚○○均否認於93年12月4日凌晨，在北市
      師創思中心一樓經警查獲時，已著手於破壞門鎖、搜尋財
      物等竊盜行為，辯稱當時該創思中心一樓鐵門拉下，無法
      上樓等語。核與證人即查獲員警乙○○於本院審理時證稱
      ：發覺被告二人時，並未見到渠等使用工具，發現地點之
      一樓辦公室，門鎖亦未遭到破壞，而創思中心一樓往樓上
      有鐵門，當時是拉下的等語相符（見本院卷第122頁、第1
      23頁）。此外，亦無其它積極證據可證被告二人當日已著
      手於竊盜行為，因認此部分犯罪亦屬不能證明。
    惟因公訴人認此與前開論罪科刑部分具有連續犯之裁判上一
    罪關係，故不另為無罪之諭知。
據上論斷，應依刑事訴訟法第299條第1項前段，刑法第28條、第
56條、第321條第1項第2、3款、第306條第1項、第55條、第47條
、第38條第1項第2款，罰金罰鍰提高標準條例第1條前段，判決
如主文。
本案經檢察官詹喬偉到庭執行職務。
中　　華　　民　　國　　94　　年　　5 　　月　　10　　日
　　　　　　　　　刑事第十一庭審判長法　官　劉方慈
                                    法  官  林恆吉
                                    法  官  陳正昇
以上正本證明與原本無異。
如不服本判決，應於判決送達後10日內向本院提出上訴狀（應抄
附繕本）。告訴人或被害人如對於本判決不服者，應具備理由請
求檢察官上訴，其上訴期間之計算係以檢察官收受判決正本之日
期為準。
　　　　　　　　　　　　　　　　    書記官　陳豪達
中　　華　　民　　國　　94　　年　　5 　　月　　10　　日
